臺灣高等法院高雄分院刑事判決　　　　　　　　　九十二年度上訴字第二二九四號
　　上　訴　人　臺灣高雄甲方法院檢察署檢察官
　　被　　　告　丙○○
　　指定辯護人　本院公設辯護人　孫妙岑
右上訴人因被告強盜案件，不服臺灣高雄甲方法院九十二年度訴緝字第一九一號中華
民國九十二年十一月十一日第一審判決（起訴案號：臺灣高雄甲方法院檢察署九十一
年度偵字第一九四○三號），提起上訴，本院判決如左：
    主  文
原判決撤銷。
丙○○結夥三人以上，攜帶兇器強盜，處有期徒刑柒年。
    事  實
一、丙○○於民國九十一年間因竊盜罪，經原審法院判處有期徒刑七月確定，於九十
    一年十一月三十日起算刑期，至九十二年六月十一日始執行完畢（不構成累犯）
    。仍不知檢束言行，復與林聖智（業經本院判處有期徒刑七年二月，尚未確定）
    、曾冠堯（另由檢察官通緝中）三人，於九十一年七月三十一日下午三時三十分
    許，由曾冠堯騎乘機車後載林聖智，丙○○另騎乘一部機車，分騎兩部機車，行
    經高雄市○○區○○路二十號前，見乙○○與陳奇勝共騎乘一部腳踏車有機可趁
    ，竟共同基於意圖為自己不法所有之犯意聯絡，且結夥三人以上，由曾冠堯攔下
    乙○○後，林聖智、丙○○騎車在場把風接應，曾冠堯則下車，持客觀上足以對
    人之生命、身體產生危害，可供兇器使用之保力達Ｂ酒瓶一支，毆打乙○○之左
    手，致乙○○受有左肘挫傷淤腫約一ｘ○．五公分之傷害（傷害部分未據告訴）
    ，以此方式對乙○○施以強暴，並脅迫喝稱強劫，命乙○○交出身上財物，至使
    乙○○不能抗拒而交出皮夾。嗣見皮夾內並無財物，曾冠堯將之丟棄，再命乙○
    ○交出其所有之易利信廠牌行動電話一支，得手後由林聖智載走曾冠堯，渠等三
    人共同前往高雄縣大社鄉大展電訊行，以林聖智之名義用新台幣（下同）四百元
    之代價售予該電訊行，得款後三人用以購買香菸、檳榔等朋分花用。
二、案經乙○○訴由高雄縣政府警察局仁武分局報請臺灣高雄甲方法院檢察署檢察官
    偵查起訴。
    理  由
一、訊據上訴人即被告丙○○固坦承曾冠堯在傷害乙○○的時候在場，惟矢口否認有
    何強盜之犯行，辯稱：曾冠堯打乙○○的時候我出面阻擋，他不高興我就離開了
    ，我沒有看到曾冠堯搶被害人的行動電話，亦未一起到電訊行出賣被害人的行動
    電話云云。
二、經查：
（一）被告丙○○與林聖智、曾冠堯三人如何將陳奇勝以腳踏車附載之被害人乙○○
      攔下、曾冠堯如何持保力達酒瓶毆打乙○○成傷，並脅稱要搶劫，令乙○○交
      付其所有易利信廠牌之行動電話，被告丙○○與林聖智二人如何騎乘機車在場
      把風接應曾冠堯騎車逃逸等情，迭據被害人乙○○於警訊、原審及本院另案審
      理中指述明確（見警卷第一頁反面、原審卷第八七至九二頁及本院九十二年上
      訴字第一二三○號卷九十二年九月十六日審判筆錄），並經證人陳奇勝於警訊
      、偵查、原審及本院另案審理時證述屬實（見警卷第十頁正、反面、偵查卷第
      四三頁正、反面、原審九十二年訴字第六七四號卷第十七頁及本院九十二年上
      訴字第一二三○號卷九十二年九月十六日審判筆錄）。另案被告林聖智將右揭
      行動電話持至高雄縣大社鄉大展電訊行變賣一節，亦經證人即上述電訊行負責
      人黃秀英於警訊及偵查中證述甚詳（見警卷第十一頁反面、十二頁、偵查卷第
      十一頁），被告丙○○復於警訊時供承：「我與曾冠堯、林聖智三人分別為曾
      冠堯騎機車載林聖智，我自己騎一部機車，至該甲泛亞分行領錢，當時看到被
      害人乙○○與一名綽號『死奇』之男子騎自行車相載，於是曾冠堯與林聖智二
      人下車，由曾冠堯持保力達之酒瓶一支，毆打被害人乙○○手部，並揚言說要
      搶劫，叫他們二人把錢拿出來，被害人說他們沒有錢，於是自己拿出皮夾翻給
      曾冠堯看表示沒有錢，後來曾冠堯命被害人乙○○將手機交出來，被害人便順
      曾冠堯之意，將手機交給曾冠堯拿去。」、「當時我與林聖智均有在場，我有
      阻止曾冠堯不要打被害人二人。」、「林聖智他在旁邊看沒有任何動作及表示
      任何意見。」、「我及曾冠堯、林聖智三人一起將手機拿到高雄縣大社鄉○○
      村○○路大展電話百貨行賣給老闆四百元。」、「是以林聖智身分證登記賣出
      。」等語甚明（見警卷第八頁正、反面）；另案被告林聖智於警訊亦供稱：「
      我和曾冠堯及丙○○一起前往楠梓區泛亞銀行提款，我讓曾冠堯載，丙○○一
      人騎一部，行經高市○○區○○路二十號前，曾冠堯停下車，然後持保力達Ｂ
      瓶子毆打乙○○，我也不知怎麼一回事，楞坐在車上，丙○○則下車毆打綽號
      叫死棋的人。」「曾冠堯有拿一支手機至大社鄉○○路大展電訊行，要我拿去
      賣，我以為該手機是曾冠堯所有，所以我就拿進去賣。」、「曾冠堯沒有證件
      ，所以叫我進去賣，賣得四百元，三人拿去買檳榔及香菸平分花用。」等語明
      確（見警卷第五頁正、反面）。互核彼此供述大致相符，僅被告丙○○究竟有
      無出手毆打證人陳奇勝一節略有出入，徵之證人陳奇勝於原審自承：警訊時我
      說丙○○等人打我，是之前的事。」云云（見原審九十二年訴字第六七四號卷
      第十七頁），顯與其於警訊證述情節不同，參酌被害人乙○○亦證稱陳奇勝沒
      有被人打等語（見原審卷第九二頁），足見被告丙○○所辯未出手毆打人云云
      ，尚非不足採信。此外，復有被害人乙○○所出具之贓物領據、診斷證明書各
      一紙及另案被告林聖智所具名之讓渡書一份在卷可稽（見警卷第十三頁反面、
      十四頁、十六頁反面）。綜上可見，被告等三人於行為時有共同強盜犯意之聯
      絡，強盜後更變賣手機得款分贓，其強盜事證已經明確。
（二）被告丙○○雖辯以：曾冠堯打乙○○的時候我出面阻擋，他不高興我就離開了
      ，我沒有看到曾冠堯搶被害人的行動電話，也未一起到電訊行出賣被害人的行
      動電話云云。然證人即共犯林聖智於前開警訊已證稱：「我和曾冠堯及丙○○
      一起前往楠梓區泛亞銀行提款，我讓曾冠堯載，丙○○一人騎一部，行經高市
      楠梓區○○路二十號前，曾冠堯停下車，然後持保力達Ｂ瓶子毆打乙○○，我
      也不知怎麼一回事，楞坐在車上，丙○○則下車毆打綽號叫死棋的人。」等語
      ，復於本院另案審理時供稱：我與丙○○係陪同曾冠堯前往楠梓區泛亞銀行提
      款，但領不到錢，於回程半路上遇到乙○○，曾冠堯就騎去攔截他，並沒有說
      明為了什麼事情，下車後機車就換我騎，我就將機車騎到二、三百公尺外熄火
      等候，所以沒有看到曾冠堯有毆打乙○○或拿其皮包及手機，他們好像在講話
      ，但沒有聽到談話內容，我以為上開手機是曾冠堯所有，且因曾冠堯未帶證件
      ，就由我拿去大展電訊行變賣得款四百元，但四百元是由曾冠堯、丙○○取走
      等情（見本院九十二年上訴字第一二三○號九十二年七月十七日訊問筆錄）；
      被害人乙○○及證人陳奇勝於本院另案審理時亦均證稱：被告他們三個人騎二
      部車，搶完東西後馬上騎機車載走，說要搶劫、拿皮包、拿手機當時，三個人
      都在場等語明確（見本院九十二年上訴字第一二三○號卷第九十二年九月十六
      日審判筆錄），且另案被告林聖智亦經本院九十二年上訴字第一二三○號判決
      認定結夥三人，攜帶兇器強盜，判處有期徒刑七年二月在案，有該案判決書影
      本及本院九十二年上訴字第一二三○三號卷筆錄一宗可資佐證，顯見被告丙○
      ○所辯曾冠堯打乙○○的時候，伊出面阻擋，曾冠堯不高興，伊就先離開云云
      ，乃係卸責避就之詞，委無可採。
（三）被告丙○○再辯稱其與曾冠堯並無強盜之犯意聯絡云云，辯護意旨亦稱「將被
      害人攔下並施強暴脅迫之人均係曾冠堯，不能僅憑被告在現場，即認渠等有犯
      意聯絡；且被告與被害人乙○○原已認識，若與曾冠堯有強盜之犯意聯絡，則
      有被指認之危險，此顯與經驗法則有違；縱認被告於案發之際在場目睹曾冠堯
      強盜之犯行，僅能證明其明知該手機係贓物，而有贓物罪問題，因刑法並無事
      後共犯之例；強盜確係出於曾冠堯單獨之意思與行為，自不能因被告在場，而
      概斷被告與另二人結夥」等語。惟按刑法分則規定結夥三人以上之犯罪，應以
      在場共同實施或在場參與分擔實施犯罪之人為限，固不包括同謀共同正犯。然
      本件被告丙○○雖未親自動手施以強暴脅迫，惟其既以共同犯罪之意思，見曾
      冠堯攔下被害人乙○○後，與林聖智在場參與把風、接應，嗣曾冠堯強盜取得
      手機後，即坐上林聖智之機車，三人一同逃離現場，事後復共同至通訊行變賣
      強盜得來之手機，並共同花用所得贓款四百元，此即合乎前開在場參與分擔共
      同實施強盜犯行，仍應成立結夥三人以上強盜罪之共同正犯，已非屬司法院大
      法官釋字第一○九號解釋所稱之「同謀共同正犯」，更非事後共犯之問題。又
      本院認定被告丙○○與曾冠堯、林聖智等人有共同犯意聯絡，並非單純以其於
      案發時在場為唯一論據，而是其明知曾冠堯要向乙○○強盜財物，此觀其於原
      審供稱：「我們去楠梓建楠路那裡，看到陳奇勝，因陳奇勝欠曾冠堯錢，所以
      ，曾冠堯就把他們攔下來，要陳奇勝還他錢，陳奇勝說沒有錢，曾冠堯就搜他
      的身，搜到手機，有酒瓶，曾冠堯就打乙○○，之後我就自己騎一台機車回家
      。」等語（見原審卷第十三頁），復又改稱：「是曾冠堯做的，我自己騎機車
      ，跟曾冠堯有一段距離，他們停下來，我有跟著停下來。乙○○被搶、被打，
      我有下去阻止。曾冠堯搶其手機，他跟林聖智拿去大展變賣，我沒有跟去，我
      跟他們吵一架之後就回家了。」等語，前後對於強盜被害人乙○○財物之動機
      及過程，雖不一致，但對於曾冠堯要強盜被害人乙○○財物一節，顯係知情，
      並在場把風，且其既稱認識乙○○，然非但未勸阻曾冠堯犯行，並於曾冠堯強
      盜取得手機後，並與曾冠堯共同將該手機變賣分贓。此亦經被害人乙○○指稱
      遭曾冠堯下手強盜時，被告在場並未勸阻等情無訛（見原審卷第八八頁）。如
      此，被告丙○○尚謂全不知情，孰能置信？再者，被害人乙○○固於於警訊時
      能指證被告丙○○姓名，表示其應認識被告丙○○其人，雖無疑義。然其係從
      事苦力，僅國中程度，且智識非高，被告丙○○等人利用被害人弱勢情狀，於
      光天化日下公然行搶，尚不違經驗法則。
（四）綜上所述，本件事證已明，被告丙○○右開所辯均屬避就飾詞，皆無可採，其
      犯行洵堪認定。
三、按刑法上所謂結夥三人以上係指有共同犯罪之故意，結為一夥而言。把風行為，
    在排除犯罪障礙，助成犯罪之實現，在合同意思範圍內分擔犯罪行為之一部，故
    亦係共同正犯而應計入結夥之內（最高法院七十二年度台上字第二二○一號判決
    參照）。次按所謂兇器，其種類並無限制，凡客觀上足對人之生命、身體、安全
    構成威脅，具有危險性之兇器均屬之。查被告丙○○等三人共同強盜他人財物，
    推由曾冠堯持客觀上具有足以傷害人身體、生命危險性之保力達Ｂ酒瓶，對被害
    人強暴脅迫，被告丙○○與林聖智在旁接應把風，渠等三人攜帶兇器、結夥三人
    以上而犯強盜行為，係屬於刑法第三百二十一條第一項第三款、第四款之情形（
    公訴人未論以第三款情形，尚有未洽）。核被告丙○○所為，係犯刑法第三百三
    十條第一項之加重強盜罪。被告強盜被害人時固有妨害被害人行動自由，惟此係
    其強暴、脅迫行為之一部分，不再論以妨害自由罪。被告丙○○與曾冠堯、林聖
    智三人間，就本件強盜犯行互有犯意聯絡及行為分擔，均為共同正犯。原審疏未
    詳予審究，遽予被告丙○○無罪之諭知，顯有未洽，檢察官上訴意旨，執此指摘
    原判決不當，為有理由，自應由本院將原判決予以撤銷改判。爰審酌被告丙○○
    年輕力壯，不思正途以自食其力，公然持兇器結夥強盜財物之犯行，惡性重大，
    且犯罪後飾詞卸責，未見悔意，姑念其所搶得手機價值僅約一千二百元，且變賣
    所得僅四百元等一切情狀，量處如主文第二項所示之刑，以資懲儆。共犯曾冠堯
    犯罪所用之前開保力達Ｂ酒瓶並未扣案，且亦經被告等丟棄而不存在，已據另案
    被告林聖智供述在卷，又非屬違禁物，爰不另宣告沒收，附此敘明。
據上論結，應依刑事訴訟法第三百六十九條第一項前段、第三百六十四條、第二百九
十九條第一項前段，刑法二十八條、第三百三十條第一項，判決如主文。
本案經檢察官林應華到庭執行職務。
中    華    民    國      九十三      年      二      月     十一   日
                              臺灣高等法院高雄分院刑事第八庭
                                  審判長法官  郭雅美
                                        法官  江泰章
                                        法官  裕斗
右正本證明與原本無異。
如不服本判決應於收受本判決後十日內向本院提出上訴書狀，其未述上訴理由者，
並得於提起上訴後十日內向本院補提理由書狀（均須按他造當事人之人數附繕本)「
切勿逕送上級法院」。
                                      書記官  吳福連
中    華    民    國      九十三      年      二      月     十一   日
附錄：本判決論罪科刑法條：
刑法第三百三十條第一項
犯強盜罪而有第三百二十一條第一項各款情形之一者，處七年以上有期徒刑。
